【裁判字號】    90,交抗,564
【裁判日期】    901231
【裁判案由】    違反道路交通管理處罰條例
【裁判全文】
臺灣高等法院刑事裁定                              九十年度交抗字第五六四號
    抗  告  人
    即受處分人  甲○○
右抗告人因違反道路交通管理處罰條例案件，不服臺灣桃園地方法院九十年度交聲字
第八七號，中華民國九十年十月十七日裁定，提起抗告，本院裁定如左：
    主  文
抗告駁回。
    理  由
一、按汽車行駛於高速公路或設站管制之道路，而不遵管制之規定者，處汽車駕駛人
    新臺幣三千元以上六千元以下罰鍰，前項情形因而致人受傷者，吊扣其駕駛執照
    六個月，道路交通管理處罰條例第三十三條第一項、第二項前段分別定有明文。
    又汽車行駛高速公路，前後兩車間之行車安全距離，在正常天候狀況下，時速八
    十公里，小型車應與前車保持最小距離為四十公尺；且汽車在行駛途中，不得驟
    然或任意變換車道，應先顯示方向燈告知前後車輛，並保持安全距離及間隔，方
    得超越或變換車道，高速公路交通管制規則第六條第一項、第十一條亦分別定有
    明文。
二、抗告意旨略以：（一）、抗告人於民國八十九年十一月二十二日晚上十一時三十
    五分許駕駛ＥＮ－○三五○號自小客車，行經北二高南向七二公里龍潭收費站附
    近，遵循管制行駛於十三號收費車道，詎案外人徐聖情同向駕駛車號ＧＺ—一六
    六九號自用小客車原行駛於十二號收費車道，竟未注意後方車況，不當變換車道
    衝入抗告人所行駛之十三號收費車道，徐聖情發現十三號收費車道有抗告人車號
    ＥＮ—○三五○號自用小客車，情急而猛向右轉方向盤，其駕駛之自用小客車車
    身即向右傾斜，左車身離地翹起，以右邊車輪單邊滑行，至左邊二六ｍ刮地痕箭
    頭處，左邊車身始著地繼續滑行，徐聖情因處於驚慌狀況而於左車身著地後猛踩
    煞車，而致其所駕駛之ＧＺ—一六六九號車輛翻覆，導致其車內右前座乘客即告
    訴人姜邦賀受傷，此觀諸車禍現場圖中撞擊地點僅有右邊刮地痕，而無左邊刮地
    痕及兩車受損位置可明，故本件純因徐聖情變換車道不當致告訴人姜邦賀受傷，
    抗告人應無過失；（二）、倘如原審所認係抗告人自後追撞徐聖情所駕駛之該車
    ，則該車充其量僅是後車箱下凹而已，不可能翻覆，又原審以如係被害人向左偏
行至抗告人所駕駛之車道，則抗告人之車輛亦應被被害人向左偏行之力量帶向左
    方等語，而為不利抗告人之認定，亦顯與現場圖所示之刮地痕及翻覆位置不符，
    原審迄未將本件車禍送請台灣省桃園縣車輛行車事故鑑定委員會鑑定肇事責任，
    逕認抗告人有過失，自有未當；（三）、依道路交通管理條例第八十九條規定，
    法院受理有關交通事件，準用刑事訴訟法之規定，故刑事訴訟法第一百條之一第
    一項及第二項之規定，自在準用之列，且交通處罰案件固屬行政罰，但其處罰之
    罰鍰及吊扣駕照，已涉及人身財產及自由權利，有關抗告人筆錄之製作自有刑事
    訴訟法第一百條之一所定錄音或錄影之保護。而龍潭分隊所製作抗告人之警訊筆
    錄內容，並非抗告人所為之供述，且警員製作該筆錄之時間為凌晨，警員急著下
    班而任意記載，且無法提出製作筆錄之錄音，原審未查，逕依該警訊筆錄為不利
    抗告人之認定，並以本件交通事件無適用刑事訴訟法之餘地，均有未洽；（四）
    、徐聖情與姜邦賀共乘一車，利害與共，難免相互勾結而為不實之供述，原審逕
    採姜邦賀及徐聖情之供述而為抗告人不利之認定，亦有未當，爰請求予以詳查，
    撤銷原裁定云云，並提出與告訴人姜邦賀和解書一份為證。
三、經查：（一）、抗告人即受處分人（以下簡稱抗告人）甲○○於右揭時地駕駛上
    開自用小客車，時速約八十公里，行駛於徐聖情所駕駛ＧＺ—一六六九號自用小
    客車後方，因欲超越前方行駛較慢之上開汽車，竟未保持安全距離，貿然變換車
    道欲超越前車，因而追撞上開車輛之左後車尾，致前開車內乘客姜邦賀受有右足
    第五蹠骨骨折之傷害等情，業據抗告人於警訊中自承：「當時時速約八十公里，
    行駛於中內車道，行經肇事地點時，前方一部自小客車ＧＺ—一六六九，行速較
    慢，且我欲變換車道至內線，就在此時變換車道欲超越前車時，沒注意到而追撞
    前車左後車尾而肇事，肇事後警察馬上就到」等語，核並與被害人徐聖情於警訊
    及原審調查時指訴：伊當時快要進收費站，車速約六十公里，行駛於中內車道，
    都是直行，忽然一道強光，左後方一聲撞擊聲就翻車了，警察很快就來，因為碰
    撞的地點就在警察局前面等語，證人即徐聖情所駕駛汽車之車內乘客姜邦賀於警
    訊及本院調查時證稱：「我乘坐徐聖情駕駛之車，車速約六十公里，直行準備要
    進收費站，聽到碰撞聲車子就翻了，我右腳第五小指骨折」等語之情節相符，並
    經證人即至現場處理之警員蕭雲德到庭結證稱：抗告人車子最後停下來之位置就
    是現場圖所畫之位置，筆錄都是照抗告人所說的記載等語，並有證人姜邦賀提出
    之新仁醫院診斷證明書二紙及警製道路交通事故調查報告表一份在卷可稽，足見
    抗告人於警訊所言應屬真實；（二）、依上開調查報告表所繪之現場圖所示：抗
    告人所駕駛汽車經碰撞後係停置於該路段南向七二、二公里處路肩之位置，被害
    人徐聖情之汽車車頭翻轉朝北，停置於該路段南下七二、一公里處之外側車道，
    現場遺有二道刮地痕，一條自電子收費道右方第二車道向右前方延伸，跨越二車
    道餘，共長七九、四公尺，一條自電子收費道右方第三車道向右前方延伸，跨越
    一車道，長二六公尺，兩條刮地痕為平行方向，較靠近北側之刮地痕較長，而抗
    告人之車損位置在右前車頭，被害人徐聖情之車損位置則在左後車尾等情以觀，
    顯見本件確係抗告人駕駛於被害人後方，抗告人欲超越被害人之車時，因未保持
    安全距離，致抗告人之右前車頭追撞被害人之左後車尾，兩車均向右前方之外側
    車道滑行，被害人之汽車因車身翻轉未再滑行，故留下一長一短平行向右前方延
    伸之刮地痕。是抗告人所辯係被害人徐聖情不當變換車道向左衝入抗告人所行駛
    之收費車道，嗣情急猛向右轉，被害人所駕駛之自用小客車車身向右傾斜，左車
    身離地翹起，以右邊車輪單邊滑行，至左邊二六ｍ刮地痕箭頭處，左邊車身始著
    地繼續滑行，被害人於左車身著地後猛踩煞車，而致其所駕駛之ＧＺ—一六六九
    號車輛翻覆云云，核與事故現場圖所示不符，亦無從解釋被害人所駕駛之車左後
    車尾損傷及抗告人之右前車頭損傷等情，另本件苟如抗告人所辯：係被害人向左
    偏行至抗告人原駕駛之車道，致與抗告人發生擦撞等情，則抗告人之汽車應遭被
    害人向左偏行之力量帶向左方，兩車均向左方往內側車道滑行方是，然此與現場
    圖所示之現場跡證並不相符，況本件車禍地點係在高速公路，車速本較一般平面
    道路為快，異議人於警訊中亦自承車速約八十公里，若後車未與前車保持安全距
    離，自有可能發生後車追撞前車之情事，抗告人上開辯解，實無足採。抗告人另
    以本件未經送請鑑定肇事責任等語置辯，惟查，刑事過失責任之認定與抗告人是
    否有違反道路交通管理處罰條例及高速公路交通管制規則之違規行為，係屬二事
    ，抗告人有如上之違規行為，已堪認定，所辯自不足採；（三）、按道路交通管
    理處罰條例第八十九條雖規定法院受理有關交通事件，準用刑事訴訟法之規定，
    惟刑事訴訟法第第一百條之一第一項前段及第二項關於訊問被告之規定，係針對
    涉犯刑法法律需受國家刑罰權制裁之「被告」而言，因訊問刑事被告之程序若不
    嚴謹，恐有剝奪其人身自由之虞，故需講求嚴格之證據能力及證據證明力，用以
    保障被告在被追訴、審判、執行之刑事訴訟程序中，能享有程序正義之基本人權
    。然本件抗告人所涉違反交通管理案件，僅屬行政裁罰之範疇，並非剝奪人身自
    由權之刑罰範疇，自無以刑事訴訟法之規定，以有無錄音來推翻警訊筆錄證據能
    力之餘地，況警員於原審到庭證稱警訊筆錄皆依抗告人所述制作，抗告人於原審
    調查時復自承：警訊筆錄有看過才簽名等語，抗告人既看過警訊筆錄才簽名，就
    警訊筆錄有疑義之部分，自可當場提出，抗告人既未提出，卻於原審調查時改稱
    ：係被害人變換車道，其未變換車道云云，其所述情節前後不同，衡諸常情，一
    般人於案發時所為之供述，較少權衡其利害得失，比諸其事後翻異之詞，應較為
    可採，是抗告人嗣後改稱之案發情節，應係卸責之詞，而無足採。再參酌該警員
    與抗告人並無仇隙，僅係依法執行勤務，本件車禍不論係抗告人違規或被害人違
    規，對處理警員而言均無差別，亦無主動取締違規之績效問題，實無故意誣陷抗
    告人而獨厚被害人之理，益見抗告人之警訊筆錄應屬真實。綜上所述，抗告人有
    前揭違規事實，應堪認定，至其提出之和解書證明其與姜邦賀達成民事和解，尚
    與抗告人本件違規行為無涉。原審因而駁回其異議，核無不合，抗告人抗告意旨
    猶執前詞，指摘原裁定不當，為無理由，應予駁回。
據上論斷，應依道路交通案件處理辦法第二十五條、第二十六條，刑事訴訟法第四百
十二條，裁定如主文。
中      華      民      國    九十      年      十二    月    三十一    日
                            台灣高等法院刑事第十五庭
                                審判長法  官  房  阿  生
                                      法  官  雷  元  結
                                      法  官  鄧  振  球
右正本證明與原本無異。
不得再抗告。
                                      書記官  洪  秋  帆
中      華      民      國    九十一    年      一      月      三      日


司法院資訊處製作；財團法人民間司法改革基金會備份。
